臺灣苗栗地方法院刑事裁定　　　　　　 100年度聲判字第13號
聲　請　人　王彥博
代　理　人　盛枝芬律師
被　　　告　吳明亮
上列聲請人因被告業務過失致人於死案件，不服臺灣高等法院臺
中分院檢察署檢察長中華民國100 年8 月4 日100 年度上聲議字
第1369號駁回聲請再議之處分（原不起訴處分案號：臺灣苗栗地
方法院檢察署100 年度偵字第3040號），聲請交付審判，本院裁
定如下：
    主  文
聲請駁回。
    理  由
一、按聲請人不服上級法院檢察署檢察長或檢察總長認為再議無
    理由而駁回之處分者，得於接受處分書後10日內委任律師提
    出理由狀，向該管第一審法院聲請交付審判，刑事訴訟法第
    258 條之1 第1 項定有明文。經查，聲請人即告訴人（下稱
    聲請人）王彥博前以：被告吳明亮係苗栗縣竹南鎮竹興里13
    鄰竹圍仔87之2 號之上和建材行司機，為從事駕駛業務之人
    ，於民國（下同）99年12月6 日上午9 時12分許，駕駛車牌
    號碼886- TU 號大貨車，自該公司大門口駛出，欲右轉臺61
    線西濱公路側車道，往南行駛。因疏未注意看左、右側有無
    來車，即貿然駛出，致撞及沿該側車道，自南往北逆向行駛
    ，由潘太平（聲請人王彥博之父）所騎乘之車牌號碼：IKJ-
    536 號重型機車。潘太平因本件車禍，受創傷性顱內出血，
    開顱術後致中樞神經衰竭死亡。因認被告涉嫌犯刑法第276
    條第2 項之業務過失致人於死罪嫌，經向臺灣苗栗地方法院
    檢察署提出告訴，經該署檢察官偵查後，於100 年6 月1 日
    以100 年度偵字第3040號為不起訴處分，聲請人不服聲請再
    議，嗣經臺灣高等法院臺中分院檢察署檢察長於100 年8 月
    4 日以100 年度上聲議字第1369號駁回再議，該處分書於10
    0 年8 月12日寄存於聲請人住處等情，業經本院調閱臺灣苗
    栗地方法院檢察署100 年度偵字第3040號卷宗核閱無訛。本
    件聲請人於100 年8 月23日委任律師具狀向本院聲請交付審
    判，是本件聲請並未逾越法定不變期間，程序上尚無不符，
    先此敘明。
二、本件聲請意旨如附件之刑事交付審判聲請狀所載。
三、按法院認為交付審判之聲請不合法或無理由者，應駁回之；
    又法院為前項裁定前得為必要之調查，刑事訴訟法第258 條
    之1 、第258 條之3 第2 項前段、第3 項分別定有明文。次
    按向法院聲請交付審判，雖係對於「檢察官不起訴或緩起訴
    裁量權」制衡之一種外部監督機制，然法院就檢察官所為不
    起訴或緩起訴處分是否正確加以審查，以防止檢察機關濫權
    ，依此立法精神，同法第258 條之3 第3 項規定，法院審查
    聲請交付審判案件時「得為必要之調查」，其調查證據之範
    圍，自應以偵查中曾顯現之證據為限。而同法第260 條對於
    不起訴處分已確定或緩起訴處分期滿未經撤銷者，不得再行
    起訴之規定，其立法理由說明所謂不起訴處分已確定者，包
    括「聲請法院交付審判復經駁回者」之情形在內，是前述「
    得為必要之調查」，其調查證據範圍，更應以偵查中曾顯現
    之證據為限，不得就告訴人新提出之證據再為調查，亦不得
    蒐集偵查卷以外之證據。否則，將與刑事訴訟法第260 條之
    再行起訴規定混淆不清，亦將使法院兼任檢察官之責，而有
    回復「糾問制度」之虞。況案件一經法院裁定交付審判，即
    如同檢察官提起公訴般，使案件進入審判程序，則法院裁定
    交付審判之前提，必須偵查卷內所存證據已達刑事訴訟法第
    251 條第1 項所謂「足認被告有犯罪嫌疑」程度，亦即案件
    已經跨越起訴門檻，檢察官未行起訴情形下而言。縱法院事
    後審查交付審判案件，對於檢察官所認定事實或有不同判斷
    ，但如該案件仍須另行蒐證始能判斷應否交付審判者，因交
    付審判審查制度並無如同再議救濟制度得為發回原檢察官續
    行偵查之設計，法院仍應依同法第258 條之3 第2 項前段規
    定，以聲請無理由裁定駁回。且按犯罪事實應依證據認定之
    ，無證據不得認定其犯罪事實，刑事訴訟法第154 條第2 項
    定有明文；又法院於審查交付審判之聲請有無理由時，除認
    為告訴人所指摘不利被告之事證未經檢察機關詳為調查或斟
    酌，或不起訴處分書所載理由違背經驗法則、論理法則或其
    他證據法則者外，不宜率予交付審判（法院辦理刑事訴訟案
    件應行注意事項第134 條參照）。至上開所謂告訴人所指摘
    不利被告之事證未經檢察機關詳為調查，係指告訴人所提出
    請求調查之證據，檢察官未予調查，且若經調查，即足以動
    搖原偵查檢察官事實之認定及處分之決定，倘調查結果，尚
    不足以動搖原事實之認定及處分之決定者，仍不能率予交付
    審判。又告訴人之告訴，係以使被告受刑事訴追為目的，是
    其陳述是否與事實相符，仍應調查其他證據以資審認；而犯
    罪事實之認定，應憑證據，如未能發現相當證據，或證據不
    足以證明，自不能以推測或擬制之方法，以為裁判基礎；另
    認定不利於被告之事實，須依積極證據，苟積極證據不足為
    不利於被告事實之認定時，即應為有利於被告之認定，更不
    必有何有利之證據（最高法院40年臺上字第86號及30年上字
    第816 號判例意旨足資參照）。再按刑法上之過失犯。以行
    為人對於結果之發生應注意並能注意而不注意為成立要件；
    且其過失行為與結果間，在客觀上有相當因果關係始得成立
    。
四、聲請人雖主張上情。惟查：
（一）本件車禍，現場道路為僅能由北往南行駛之側車道，死者
      之機車當時則係逆向行駛，且死者於本件事故後，生前曾
      坦承事故前不久之當天早上有喝米酒，其呼氣酒精濃度為
      每公升0.48毫克等情，為本件聲請人所不否認。
（二）道路交通安全規則第89條第1 項第6 款固規定：「起駛前
      應顯示方向燈，注意前後左右有無障礙或車輛行人」。惟
      所稱「注意前後左右有無車輛」，乃就各種道路狀況所為
      一般性之規定。本件之現場道路，既為僅能由北往南行駛
      之側車道，則一般情形，自足以使人確信，只有北方（左
      方）會有來車，南方（右方）則不可能有來車。是以，被
      告僅注意查看左邊北往南方向，有無來車，於規定並無不
      符。本件聲請意旨，並未考量現場道路依規定僅能左方有
      來車之狀況，即認被告亦應注意右邊南往北方向有無來車
      等詞，於規定不符，故被告並無義務注意自右向突然逆向
      行駛而來之機車，其既無注意義務，即無過失。
（三）經本院檢視臺灣苗栗地方法院檢察署100 年度偵字第3040
      號偵查卷宗內所附光碟，其情形如下：於99年12月6 日上
      午9 時41分20秒，看到死者騎機車沿臺61線西濱公路側車
      道，逆向靠左邊路邊行駛；至9 時41分25秒，看到被告貨
      車頭緩慢駛出其公司大門口；此時，死者騎機車仍繼續往
      前行駛，至9 時41分27秒，被告上開貨車與死者上開機車
      發生碰撞。且當時被告之貨車緩慢駛出其公司大門口，死
      者騎機車逆向行駛，復貼近其左邊即正常行車方向之右邊
      行駛，造成被告視野上之死角，再加上死者之突然駛至，
      對被告而言，縱使有義務注意右方逆向來車，自被告駛出
      得以察覺左右來車，至實際上與死者上開機車相撞，應未
      超過2 秒鐘，而非本件聲請人所稱之2 至3 秒鐘。在此短
      短未超過2 秒鐘之期間內，被告有義務先向左看，以觀察
      正常行車方向之來車，對於突然靠路邊逆向駛來之死者機
      車，依其情節，欠缺合理充足之反應時間，故已無餘裕預
      先防範，是被告對於結果之發生，縱應注意右方逆向行駛
      之來車，亦不能注意，故難認被告顯然有過失。
（四）聲請人另謂：被告貨車駛出大門時，被告未停車等查看路
      況，才會撞上已快駛過貨車前方之機車後側，被告如果於
      駛出工廠大門前停車、停等看清路況，機車即使逆向行車
      ，也會在貨車駛出前已穿過工廠大門，而不會發生事故等
      語。然查：被告駛出工廠大門前，應停等看清路況之義務
      ，僅限於留意並禮讓正常合法方向行駛而來之來車，至多
      或僅及於合理視角範圍內之右方逆向來車，被告如已看清
      左方正常行駛方向並無來車，甚至右方合理視角範圍內並
      無來車，自無停等之必要，而得直接緩慢駛出。經查：本
      件被告貨車係慢慢駛出其公司大門口，此時，死者騎機車
      卻仍繼續往前快速行駛，而於短短不足2 秒鐘之時間內，
      違規逆向駛來，如要求被告仍應予注意，則顯然超出被告
      於合理視角範圍內之正常合理反應能力，且依其情形，通
      常人均反應不及，故難認被告有何過失。
（五）被告前開無注意義務或不能注意之情形，不因現場究竟為
      死者之機車撞擊被告之貨車，或被告之貨車撞擊死者之機
      車，而有所不同。亦即，無論為前述何者情形，被告均不
      能避免發生本件事故，自難以當時或係被告撞擊死者之機
      車，即斷然認定被告必然有何過失之情形。且經原檢察官
      送請臺灣省竹苗區車輛行車事故鑑定委員會鑑定，及臺灣
      省車輛行車事故覆議鑑定委員會覆議鑑定結果，均同此認
      定，此有各該委員會函及所附鑑定意見書可稽。此外，依
      卷證資料所示，復無其他足以認定被告有何業務過失致人
      於死之罪嫌，自不能以該等罪責相繩。
五、綜上所述，本件聲請人雖執前述理由認被告涉犯上開罪嫌，
    向本院聲請交付審判，惟經本院依職權調閱前開偵查卷宗，
    認檢察官於上開處分書中，就被告所涉罪嫌不足之理由均詳
    予論述，亦無顯然違背經驗法則或論理法則之情事，是原臺
    灣苗栗地方法院檢察署檢察官及臺灣高等法院臺中分院檢察
    署檢察長以被告等犯罪嫌疑不足，分別予以不起訴處分及駁
    回再議之聲請，認事用法，並無違法或不當。本件聲請交付
    審判意旨猶執前詞，尚有未合，由卷內資料判斷，尚未跨越
    起訴之門檻甚明，是依前揭說明，本件聲請人聲請交付審判
    ，均為無理由，應予駁回。
六、據上論斷，依刑事訴訟法第258 條之3 第2 項前段，裁定如
    主文。
中    華    民    國  100     年    9     月    13    日
                  刑事第一庭  審判長法  官  柳章峰
                                    法  官  林大為
                                    法  官  伍偉華
以上正本證明與原本無異。
本裁定不得抗告。
                                    書記官  蕭雅文
中    華    民    國   100    年    9     月    13    日